【裁判字號】    98,行商訴,115
【裁判日期】    981203
【裁判案由】    商標異議
【裁判全文】
智慧財產法院行政判決
                                   98年度行商訴字第115號
                                   98年11月12日辯論終結
原      告  聖地亞精品有限公司
代  表  人  甲○○
被      告  經濟部智慧財產局
代  表  人  乙○○（局長）
訴訟代理人  己○○
            庚○○
  .         戊○○
參  加  人  英商康歌有限公司（Kangol Limited）
代  表  人  丙○○○○○○（R
訴訟代理人  陳長文律師
            丁○○律師
上列當事人間因商標異議事件，原告不服經濟部中華民國98年3
月27日經訴字第09806109350 號訴願決定，提起行政訴訟。本院
判決如下：
    主  文
原告之訴駁回。
訴訟費用由原告負擔。
    事實及理由
一、程序方面：
    本件原告經合法通知，無正當理由，未於言詞辯論期日到場
    ，核無行政訴訟法第218 條準用民事訴訟法第386 條各款所
    列情形，爰依被告聲請由其一造辯論而為判決。
二、事實概要：
    緣原告前於95年9 月15日以「DAI SHU 及圖」商標，指定使
    用於商標法施行細則第13條所定商品及服務分類表第18類之
    皮夾等商品，向被告申請註冊，經該局審查，核准列為註冊
    第1266515 號商標（下稱系爭商標，如附圖1 所示）。嗣參
    加人以該註冊商標有違商標法第23條第1 項第12、13及14款
    之規定，對之提起異議，案經原被告審查，認系爭商標之註
    冊有違商標法第23條第1 項第13款之規定，以97年10月21日
    中台異字第960914號商標異議審定書為系爭商標之註冊應予
    撤銷之處分。原告不服，提起訴願，經遭決定駁回，遂向本
    院提起行政訴訟。本院因認本件訴訟之結果，倘認訴願決定
    及原處分應予撤銷，參加人之權利或法律上利益將受損害，
    乃依行政訴訟法第42條第1 項規定，依職權裁定命其獨立參
    加本件被告之訴訟。
三、原告主張：
  (一)系爭商標與參加人據以異議之註冊第715510號「KANGOL+Kan
    garoo Device」商標圖樣（下稱據爭商標，如附圖2 所示）
    雖設計均為「袋鼠」圖形，但一為休息狀態向後方凝視，尾
    巴之筆觸呈現垂落貼地之型態，整體圖案充分展現出氣定神
    閒之景致；另一則明顯揚頭向前，尾巴部分隨頭部仰起而作
    向上微翹之形狀，整體圖案呈現依順勢揚起之精神緊張狀。
    二者整體觀之，不論在型態、基礎及創意上均明顯不同。
  (二)系爭商標之英文為「DAI SHU 」而據爭商標則為「KANGOL」
    ，就兩組英文字外觀亦完全不同。
  (三)綜上，商標是否近似應以商標整體來作考量，系爭與據爭商
    標在中英文及圖形之綜合設計上，消費者應可作簡易之判斷
    ，不會有混淆之虞。又我國商標審查實務上相關袋鼠圖案之
    設計商標極多，設計上均互有不同，皆有註冊在案，被告單
    以圖樣均為袋鼠即認定為近似商標，實有欠公允。
  (四)並聲明求為判決撤銷原處分及訴願決定。
四、被告則以：
  (一)系爭商標圖樣係由一四肢朝右方，尾巴朝左下方，臉孔朝左
    方呈回頭狀，整體呈站立狀之袋鼠圖樣及位於下方之外文「
    DAI SHU 」所組成；而據爭之註冊第715510號「KANGOL+Kan
    garoo Device」商標圖樣，係由一四肢朝右方，尾巴朝左下
    方，臉孔朝右方，整體呈站立狀之袋鼠圖樣及位於下方之外
    文「KANGOL」所組成。就二商標圖樣相較，均有相同之袋鼠
    圖樣，且其袋鼠圖樣均為四肢朝右方，尾巴朝左下方，整體
    呈站立狀，僅系爭商標之袋鼠圖樣臉孔朝左方，袋鼠圖樣下
    方之外文為「DAI SHU 」；據爭商標之袋鼠圖樣臉孔朝右方
    ，袋鼠圖樣下方之外文為「KANGOL」等區別，整體外觀及觀
    念上極相彷彿，於異時異地隔離觀察，應屬構成近似之商標
    。
  (二)又系爭商標指定使用之皮夾、公事包、書包、皮革製成之帶
    （不含服飾用皮帶）、錢包、購物袋、旅行袋、鑰匙包、登
    山袋、手提包等商品，與爭商標指定使用之皮夾、公事包、
    旅行袋、購物袋、登山袋、鑰匙包、皮革製之帶（不含服飾
    用之皮帶）、錢包、書包、手提包等商品，復屬同一或類似
    商品。
  (三)據爭商標係參加人使用於皮夾、公事包、旅行袋等商品之商
    標，於英國、紐西蘭、瑞典、德國、法國、比荷盧、歐盟、
    加拿大、香港、新加坡等地取得註冊，於我國亦自85年即陸
    續取得註冊第703227號、第707259號、第707859號、第7126
    42號、第715510號、第786624號、第835128號、第901589號
    等商標。參加人復透過其在澳洲、巴西、加拿大、法國、德
    國、義大利、日本、俄羅斯、美國等國及台灣等全球經銷商
    銷售據以異議商標之商品，其在台灣之經銷商包括俊嶽企業
    有限公司及寶榕企業股份有限公司，上開2 家經銷商有銷售
    據爭商標之商品，並於新光三越百貨公司台北站前店、台北
    南西店、台北信義店、桃園店、台南店及高雄店、台北大葉
    高島屋百貨公司、太平洋崇光百貨公司台北店及高雄店、台
    中太平洋廣三SOGO百貨公司、高雄漢神百貨公司等皆設有專
    櫃銷售。凡此有參加人檢送之據爭商標外國及台灣之商標註
    冊資料、參加人全球經銷商資料、參加人台灣經銷商俊嶽企
    業有限公司2003年網頁文章關於據爭商標商品之介紹、據爭
    商標商品2006年8 月台灣雜誌廣告、參加人台灣經銷商寶榕
    企業股份有限公司1998-1999 年簽訂之專櫃廠商合約書影本
    、2000年提供之百貨公司專櫃資料等證據資料影本附卷可稽
    ，是依據爭商標之使用期間、範圍及區域，堪認據爭商標於
    皮夾、公事包、旅行袋等商品方面，已因長期廣泛使用，使
    得該等商標表彰之商品品質及信譽，早在系爭商標申請註冊
    日（95年9 月15日）以前，於我國已廣為相關業者或消費者
    所普遍認知。反觀系爭商標之相關使用情形，原告僅檢送系
    爭商標使用於皮夾、公事包、皮帶等商品之照片3張 ，該3
    張照片所示日期均為「2008 12 14」，可認係指2008年12月
    14日，其日期在據爭商標註冊日之84年1 月14 日 之後，是
    就其數量及期間而言，尚不足以遽認系爭商標業經原告大量
    廣泛使用於所指定之皮夾、公事包、皮革製之帶等商品，已
    為相關消費者所熟悉，而不致與據爭商標發生混淆誤認之虞
    。
  (四)本案綜合兩造商標圖樣近似、商品類似之程度與相關消費者
    對各商標熟悉之程度等因素加以判斷，相關消費者極有可能
    誤認二商標之商品為同一來源之系列商品，或者誤認二商標
    之使用人間存在關係企業、授權關係、加盟關係或其他類似
    關係，而產生混淆誤認情事，應有商標法第23條第1 項第13
    款規定之適用。至原告主張以袋鼠圖作為商標圖樣在皮包類
    商品獲准註冊者不在少數一節，查原告所舉諸案例之商標圖
    樣或與本案不同，案情有別，且屬另案問題，基於商標個案
    審查原則，原告之主張尚難執為本案應無首揭法條規定適用
    之論據，併予敘明等語，資為抗辯。
  (五)並聲明求為判決駁回原告之訴。
五、參加人抗辯：
  (一)系爭商標與據爭商標構成近似：
    就二商標圖樣相較，均有相同之袋鼠圖形，且其袋鼠圖形均
    呈身體站立、手腳朝右方及尾巴朝左下方之靜止狀，再者，
    系爭商標之外文「DAI SHU 」為中文「袋鼠」之通用拼音，
    整體外觀及觀念上極相彷彿，於異時異地隔離觀察，應屬構
    成近似之商標。
  (二)系爭商標與據爭商標所指定使用之商品類似：
    系爭商標指定使用於「皮夾，皮包，腰包，旅行箱，公事包
    ，運動用提背袋，書包，皮革製成之帶（不含服飾用皮帶）
    ，人造皮革，化粧包，錢包，購物袋，背包，旅行袋，鑰匙
    包，錢袋，登山袋，手提箱袋，手提包。」商品，與據爭商
    標指定使用之「皮夾；置支票之皮夾；置護照之皮夾；置信
    用卡之皮夾；公事包；手提箱；背袋；旅行袋；購物袋；露
    營袋；登山袋；海灘手提袋；皮箱；公事箱；置名片之皮夾
    ；非貴金屬之鍊網式錢包；傘套；獵囊；保護衣服用之攜帶
    提袋；手提袋；鑰匙包；皮革製之帶（不含服飾用之皮帶）
    ；陽傘；皮囊；錢包；背囊；書包；皮工具袋；旅行箱；行
    李箱；雨傘；手提包；化粧袋；手杖；輪式購物袋。」商品
    ，二者商品具有相同之用途、功能，行銷管道、販賣場所亦
    雷同，如果標上相同或近似的商標，依一般社會通念及市場
    交易情形，易使一般商品消費者誤認其為來自相同之來源，
    兩造商標所指定使用之商品，應屬構成高度類似。
  (三)據爭商標較系爭商標對相關消費者具有較高熟悉度：
    據爭商標係參加人使用於帽子、衣服、背包等商品之商標，
    早自1985年起在全球60多國取得註冊，在台灣亦自1996年起
    陸續取得8 項註冊。參加人所販賣據爭商標商品之銷售據點
    遍及英國、美國、法國、德國、日本、新加坡、香港、台灣
    等30個國家或地址，在台灣早自1996年起先後透過經銷商寶
    榕企業有限公司及俊嶽企業股份有限公司銷售據爭商標產品
    ，於全國各大百貨公司，包括台北新光三越、台北大葉高島
    屋、台北太平洋SOGO、台中太平洋廣三SOGO、台中中友百貨
    及高雄漢神百貨等，皆設置專櫃銷售，迄今已有10多年。據
    爭商標之商品產品1999年至2006年全球之銷售金額總計有3,
    512 萬英鎊，2002年至2006年在台灣亦有新台幣5,156 萬8,
    219 元之多，據爭商標於帽子、背包等商品，已因長期廣泛
    使用，廣為相關業者或消費者所普遍認知，甚至已成為著名
    商標，實無庸置疑。反觀，原告於異議程序並未檢送系爭商
    標之相關使用資料，於訴願階段，亦僅檢呈標示日期為「20
    08 12 14」系爭商標使用於皮包、公事包、皮帶等商品之照
    片3 張，是以，據爭商標較諸系爭商標而言，係消費者較熟
    悉之商標，自應給予較大之保護。
  (四)據爭商標之識別性較強：
    根據臺北高等行政法院89年度訴字第1959號判決指出，商標
    圖樣識別性的高低，可以分為以下二個層次來判斷，一是圖
    樣本身在設計上之特殊性所帶來的識別作用，第二是透過商
    標之經久使用，在社會大眾主觀印象上所形成之識別作用。
    如前所述，參加人據爭商標早在我國及全球建立著名商譽及
    高知名度，已具備高度識別力，實無庸置疑。
  (五)參加人多角化經營的情形：
    據爭商標使用之商品極多，包括帽子、衣服、背包、手錶、
    圍巾、手套等，而由原告於訴願階段所提呈之照片觀之，系
    爭商標僅使用於皮件商品，據爭商標應該獲得較大之保護範
    圍。
  (六)系爭商標之使用已實際發生混淆誤認情事：
    據爭商標在台灣已使用超過10年，享有高知名度，由於兩造
    商標構成近似且其商品高度類似，顯然已實際發生商品之消
    費誤認系爭商標之商品源自參加人之情形。
  (七)系爭商標之註冊申請非屬善意：
    據爭商標在台灣使用已有10多年，廣為國內消費大眾所知悉
    ，原告企圖引起公眾混淆誤認其來源，而為申請註冊系爭「
    DAI SHU 及圖」商標，其申請非屬善意，不應受到保護。
  (八)其他混淆誤認之因素：
    參加人係透過國內經銷商於國內各大百貨公司設置專櫃販售
    據爭商標產品，相關消費者同時接觸之機會較大，引起混淆
    誤認之可能性較高。綜合前揭八項因素加以判斷，系爭商標
    與據爭商標構成近似，二商標所指定使用之商品高度類似，
    據爭商標因長期廣泛使用，於帽子、背包等商品之信譽已為
    相關事業或消費者所知悉而甚至達著名知程度，一般消費者
    極有可能誤認二商標之商品為同一來源之系列商品，或者誤
    認二商標之使用人間存在關係企業、授權關係、加盟關係或
    其他類似關係，而產生混淆誤認情事，應有商標法第23條第
    1 項第12、13款規定之適用，其註冊應予撤銷。
  (九)依「商標審查個案拘束原則」，原告所指稱另有其他具袋鼠
    圖形之商標註冊在案，與兩造商標圖樣有別，案情不同，與
    本案無涉，實不應任意比附援引，執為系爭商標應准註冊之
    論據。
  (十)並聲明求為判決駁回原告之訴。
六、經查：
  (一)商標「相同或近似於他人同一或類似商品或服務之註冊商標
    或申請在先之商標，有致相關消費者混淆誤認之虞者」，不
    得註冊，為商標法第23條第1 項第13款本文所規定。所謂「
    有致相關消費者混淆誤認之虞」者，係指兩商標因相同或構
    成近似，致使同一或類似商品／服務之相關消費者誤認二商
    標為同一商標，或雖不致誤認二商標為同一商標，但極有可
    能誤認二商標之商品為同一來源之系列商品，或誤認二商標
    之使用人間存在關係企業、授權關係、加盟關係或其他類似
    關係而言。而判斷有無混淆誤認之虞，則應參酌商標識別性
    之強弱、商標之近似及商品類似等相關因素之強弱程度、相
    互影響關係及各因素等綜合認定是否已達有致相關消費者產
    生混淆誤認之虞。
  (二)系爭商標圖樣係由一四肢朝右方，尾巴朝左下方，臉孔朝左
    方呈回頭狀，整體呈站立狀之袋鼠圖樣及位於下方之外文「
    DAI SHU 」所組成；而據爭商標圖樣係由一四肢朝右方，尾
    巴朝左下方，臉孔朝右方，整體呈站立狀之袋鼠圖樣及位於
    下方之外文「KANGOL」所組成。就二商標圖樣相較，均有相
    同之袋鼠圖樣，且其袋鼠圖樣均為四肢朝右方，尾巴朝左下
    方，整體呈站立狀，僅系爭商標之袋鼠圖樣臉孔朝左方，袋
    鼠圖樣下方之外文為「DAI SHU 」；據爭商標之袋鼠圖樣臉
    孔朝右方，袋鼠圖樣下方之外文為「KANGOL」等區別，整體
    外觀及觀念上極相彷彿，於異時異地隔離觀察，應屬構成近
    似之商標。
  (三)系爭商標指定使用之皮夾、公事包、書包、皮革製成之帶（
    不含服飾用皮帶）、錢包、購物袋、旅行袋、鑰匙包、登山
    袋、手提包等商品，與據爭商標指定使用之皮夾、公事包、
    旅行袋、購物袋、登山袋、鑰匙包、皮革製之帶（不含服飾
    用之皮帶）、錢包、書包、手提包等商品，復屬同一或類似
    商品。
  (四)雖原告稱系爭商標於提出申請前便已有完整標示使用，其於
    消費市場上亦早已自成一知名的商標型態，應不致與系爭商
    標產生混淆誤認之虞等語。惟按據爭商標係參加人使用於皮
    夾、公事包、旅行袋等商品之商標，於英國、紐西蘭、瑞典
    、德國、法國、比荷盧、歐盟、加拿大、香港、新加坡等地
    取得註冊，於我國亦自85年即陸續取得註冊第703227號、第
    707259號、第707859號、第712642號、第715510號、第7866
    24號、第835128號、第901589號等商標。參加人復透過其在
    澳洲、巴西、加拿大、法國、德國、義大利、日本、俄羅斯
    、美國等國及台灣等全球經銷商銷售據以異議商標之商品，
    其在台灣之經銷商包括俊嶽企業有限公司及寶榕企業股份有
    限公司，上開2 家經銷商有銷售據爭商標之商品，並於新光
    三越百貨公司台北站前店、台北南西店、台北信義店、桃園
    店、台南店及高雄店、台北大葉高島屋百貨公司、太平洋崇
    光百貨公司台北店及高雄店、台中太平洋廣三SOGO百貨公司
    、高雄漢神百貨公司等皆設有專櫃銷售。凡此有參加人檢送
    之據爭商標外國及台灣之商標註冊資料、參加人全球經銷商
    資料、參加人台灣經銷商俊嶽企業有限公司2003年網頁文章
    關於據爭商標商品之介紹、據爭商標商品2006年8 月台灣雜
    誌廣告、參加人台灣經銷商寶榕企業股份有限公司1998-199
    9 年簽訂之專櫃廠商合約書影本、2000年提供之百貨公司專
    櫃資料等證據資料影本附卷可稽，是依據爭商標之使用期間
    、範圍及區域，堪認據爭商標於皮夾、公事包、旅行袋等商
    品方面，已因長期廣泛使用，使得該等商標表彰之商品品質
    及信譽，早在系爭商標申請註冊日（95年9 月15日）以前，
    於我國已廣為相關業者或消費者所普遍認知。反觀系爭商標
    之相關使用情形，原告於訴願階段僅檢送系爭商標使用於皮
    夾、公事包、皮帶等商品之照片3 張，該3 張照片所示日期
    均為「2008 12 14」，可認係指2008年12月14日，其日期在
    據爭商標註冊日之84年1 月14日之後，是就其數量及期間而
    言，尚不足以據認系爭商標業經原告大量廣泛使用於所指定
    之皮夾、公事包、皮革製之帶等商品，已為相關消費者所熟
    悉，而不致與據爭商標發生混淆誤認之虞。
  (五)綜合衡酌二商標之近似程度，指定使用商品復具高度類似性
    ，參加人據爭商標早在我國及全球建立高知名度，據爭商標
    使用之商品極多，包括帽子、衣服、背包、手錶、圍巾、手
    套等，有多角化之經營，且參加人係透過國內經銷商於國內
    各大百貨公司設置專櫃販售據爭商標產品，相關消費者同時
    接觸之機會較大，引起混淆誤認之可能性較高，客觀上有使
    相關消費者誤認二商標之使用人間存在關係企業、授權關係
    、加盟關係或其他類似關係，而對其所表彰之商品來源或產
    製主體發生混淆誤認之虞。
  (六)至於原告另舉含有袋鼠圖樣等之商標申准註冊之案例，核其
    商標圖樣與案情均與本件有別，屬另案妥適與否問題，且依
    商標審查個案拘束原則，尚難執為本件應為異議不成立之有
    利論據，併予敘明。
七、綜上所述，被告認系爭商標之註冊有致相關消費者混淆誤認
    之虞，有違商標法第23條第1 項第13款之規定，所為系爭商
    標之註冊應予撤銷之處分，揆諸首揭法條之規定及說明，核
    無不合，訴願決定予以維持，亦無不合。原告訴請撤銷原處
    分及訴願決定，為無理由，應予駁回。
八、據上論結，本件原告之訴為無理由，依智慧財產案件審理法
    第1 條，民事訴訟法第385 條第1 項前段，行政訴訟法第21
    8 條、第98條第1 項前段，判決如主文。
中    華    民    國    98     年    12    月    3    日
                   智慧財產法院第二庭
                               審判長法  官  陳國成
                                     法  官  曾啟謀
                                     法  官  陳忠行
以上正本係照原本作成。
如不服本判決，應於送達後20日內，向本院提出上訴狀並表明上
訴理由，如於本判決宣示後送達前提起上訴者，應於判決送達後
20日內補提上訴理由書（須按他造人數附繕本）。
中    華    民    國    98     年    12    月    3    日
                                     書記官  陳士軒


司法院資訊處製作；財團法人民間司法改革基金會備份。
